臺灣高等法院臺中分院刑事裁定
111年度聲字第659號
聲  請  人  
即  被  告  吳俊來

上列聲請人因違反毒品危害防制條例案件（本院110度上訴字第2
112號），聲請具保停止羈押，本院裁定如下：
    主    文
聲請駁回。
    理    由
一、聲請人即被告吳俊來（下稱被告）之聲請意旨略以：
　㈠刑事訴訟法第107條第1項所謂「原因消滅」，乃指原先一般
    性羈押或預防性羈押之客觀事由，已有所改變或消失致均不
    復存在而言，此與具保停止羈押係指羈押原因仍存在，僅係
    無羈押必要，乃以具保為替代處分有所不同，亦與就法定羈
    押要件（羈押原因）是否具備，有所爭執。
　㈡被告對於案情，在警詢、地檢、地院、高院均坦承犯行，並
    交代上手「林建成」，已查獲。
  ㈢按羈押之目的在於保全被告於刑事程序中始終在場，羈押屬
    嚴重剝奪人身自由之強制處分，而具保、責付、限制住居亦
    屬干預人民基本權利之強制處分，僅干預程度較羈押輕微，
    是強制處分之手段自應合於比例原則之要求，法院自當依訴
    訟進行及各項證據調查取捨，心證形成之結果，審查其原羈
    押之必要性是否仍然存在。
　㈣有逃亡事實或有事實足認有逃亡之虞，始得依第1款之規定羈
    押，又依司法院釋字第665號解釋，倘單以第3款作為羈押之
    要件，除重罪事由外，尚需有相當理由認為有逃亡之虞或湮
    滅、偽造、變造證據或串供或證人之虞，始得羈押，被告有
    無被判重罪，並非羈押之法定原因，尚不得單以被判重刑為
    由，遽認有逃避審判及日後執行，而作為判斷有無逃亡之虞
    之「相當理由」之標準，所謂「相當理由」係指重罪羈押之
    發動，被告如何並存有逃亡或滅證之虞，於判斷個案之情況
    ，應有合理之依據，不得出於揣測（最高法院99年度台字第
    628號裁定、100年度台抗字第3號裁定可參照）。
　㈤被告對於事實均坦承犯行，足認被告確實勇於面對司法法律
    制裁，並無逃避審判及執行之疑慮。
　㈥被告羈押迄今，期間適逢農曆春節，被告因案遭羈押而不能
    與家人團聚，只能在看守所內孤寂的渡過年節，實已足對被
    告產生警惕作用，如有交保機會定當極度珍惜，不至於甘冒
    再遭羈押之危險而逃避日後執行。
　㈦被告母親70多歲，又患高血壓、心臟病，且一眼失明，被告
    非常之掛念，請求給予被告交保，讓被告能重獲短暫自由，
    陪伴老母親，並安頓家中，被告也願意定時至管區派出所報
    到等語。　　
二、按被告經法官訊問後，認為犯罪嫌疑重大，且所犯為死刑、
    無期徒刑或最輕本刑為5年以上有期徒刑之罪，有相當理由
    認為有逃亡、湮滅、偽造、變造證據或勾串共犯或證人之虞
    ，非予羈押，顯難進行追訴、審判或執行者，得羈押之，刑
    事訴訟法第101條第1項第3款定有明文。而所謂「相當理由
    」，係指重罪羈押之發動，被告如何併存有逃亡或滅證之虞
    ，於判斷具體個案之情況，應有合理之依據，此與刑事訴訟
    法第101條第1項第1款、第2款規定相較，條件較為寬鬆，良
    以重罪常伴有逃亡之高度可能，倘一般正常之人，依其合理
    判斷，可認為該犯重罪嫌疑重大之人具有逃亡或串證、滅證
    之相當或然率存在，即已該當「相當理由」之認定標準，不
    以達到充分可信或確定程度為必要。
三、經查：
  ㈠被告因犯毒品危害防制條例第4條第1項之販賣第一級毒品（9
    次）、第4條第2項之販賣第二級毒品、第8條第1項之轉讓第
    一級毒品等罪，經南投地院於110年10月13日以110年度訴字
    第113號判決分別判處有期徒刑8年2月（8次）、8年3月、7
    月（3次）、5年2月，並合併定應執行有期徒刑11年，被告
    不服原審判決，提起上訴，經本院法官於110年12月6日羈押
    庭訊問被告後，認依卷存事證，有事實足認被告涉犯上揭犯
    罪嫌疑重大，且所犯為最輕本刑5年以上有期徒刑之罪，有
    相當理由足認有逃亡之虞，而有刑事訴訟法第101條第1項第
    3款羈押事由，非予羈押，顯難進行審判、執行，於同日裁
    定執行羈押，並自111年3月6日延長羈押2月，而該案並已於
    111年2月22日宣判，將其上訴駁回等情，此有本院訊問筆錄
    、簽發之押票及裁定、判決書等在卷可參，就其犯罪嫌疑確
    屬重大乙節，當無疑義。　　
  ㈡按法院為羈押之裁定時，並非在行被告有罪、無罪之實質調
    查，其本質上係屬為保全被告使刑事訴訟程序得以順利進行
    ，或為保全證據，或為擔保嗣後刑之執行，或為防止被告反
    覆施行同一犯罪，而對被告實施剝奪其人身自由之強制處分
    ，法院僅應就形式上之證據判斷被告犯罪嫌疑是否重大，有
    無羈押原因及有無羈押之必要性，關於羈押原因之判斷，尚
    不適用訴訟上之嚴格證明原則。意即羈押被告係刑事訴訟上
    不得已之措施，法院於認定羈押被告之原因是否存在時僅得
    就被告是否犯罪嫌疑重大，有無刑事訴訟法第101條、第101
    條之1所定情形為必要之審酌。查被告涉犯之販賣第一、二
    級毒品等罪為最輕本刑5年以上有期徒刑之罪，且原審法院
    就被告前揭犯罪，合併定應執行有期徒刑11年，經原審宣告
    之刑並非輕微，已如前所述，而重罪常伴有逃亡之高度可能
    ，被告因已受重刑之諭知，可預期被告逃匿以規避審判程序
    進行及刑罰執行之可能性甚高，本案雖已經本院辯論終結，
    並已於111年2月22日宣判，係駁回被告之上訴，然被告與檢
    察官均仍得上訴，全案尚未確定，則本案亦尚有日後審理及
    保全執行程序之必要。另衡以被告已遭科以有期徒刑11年之
    重刑，客觀上即增加被告逃亡動機。且被告雖已坦承本件販
    賣第一、二級毒品之犯行，卻一再對刑度不服而上訴，是其
    倘於上訴第三審後仍遭重刑諭知，恐難期待被告服膺判決，
    即有規避刑罰執行之高度誘因，自有妨礙日後審判或執行程
    序順利進行之高度可能，足認其有妨礙審判程序進行、刑之
    執行之可能性，而有逃亡之虞，聲請意旨以被告並無羈押必
    要，且無逃亡紀錄為由，聲請具保停止羈押云云，核非可取
    。　
  ㈢至於聲請意旨稱被告對所犯都已坦承不諱，並供出毒品上、
　　下游云云，然此部分與本案上開羈押原因無關；聲請意旨所
    稱之被告之家庭狀況，亦與被告是否具備羈押事由與羈押必
    要性之法律判斷無涉。本院審酌毒品戕害施用者身心，如任
    其氾濫，將嚴重腐蝕國民健康及破壞社會風氣，各國政府均
    以嚴刑峻法、加強查緝以為遏阻，而被告涉嫌為謀私利，罔
    顧政府嚴刑禁令，販賣毒品，已見其輕法恣意犯罪，縱命被
    告具保、責付或限制住居、出境、出海等侵害較小之手段，
    仍難保證被告能依法接受審判及執行。故權衡國家刑事司法
    權之有效行使、社會秩序及公共利益、被告人身自由之私益
    及防禦權受限制之程度，認對被告維持羈押處分尚屬適當、
    必要，合乎比例原則，並無違司法院大法官會議釋字第665
    號解釋意旨，為確保日後訴訟程序之進行及刑罰之執行，仍
    認為有繼續羈押之必要。
四、綜上所述，本院經核被告犯罪情節，審酌被告所涉犯罪事實
    對社會侵犯之危害性及刑罰權遂行之公益，與被告人身自由
    之私益，兩相利益衡量後，本院認對被告維持羈押處分尚屬
    適當、必要，且合乎比例原則。此外，本件復無刑事訴訟法
    第114條各款所列不得駁回具保停止羈押聲請之事由，從而
    ，本院審酌上情認羈押原因尚未消滅，非具保、責付、限制
    住居或限制出境、出海等處分所能替代，被告仍有繼續羈押
    之必要，是被告所請具保停止羈押或限制住居、限制出境、
    出海後停止羈押，仍難准許，應予駁回。
五、據上論斷，依刑事訴訟法第220條，裁定如主文。
中　　華　　民　　國　　111 　年　　3 　　月　　23　　日
            刑事第九庭   審判長法　官　紀  文  勝
                               法　官  姚  勳  昌
                               法　官  紀  佳  良 
以上正本證明與原本無異。
如不服本裁定，應於收受送達後5日內向本院提出抗告書狀（須
附繕本）。因疫情而遲誤不變期間，得向法院聲請回復原狀。  

                               書記官  洪  鴻  權  
　　　　　　　　　　　　　　　 
中　　華　　民　　國　　111 　年　　3 　　月　　23　　日